臺灣板橋地方法院民事判決　九十年度婚字第八六三號
　　原　　　告　林麗玉
　　送達代收人　賴淑玲律師
　　被　　　告　甲○○
右當事人間請求離婚事件，本院判決如左：
    主      文
准原告與被告離婚。
被告應給付原告新台幣陸拾萬元。
原告其餘之訴駁回。
訴訟費用由被告負擔五分之三，餘由原告負擔。
    事      實
甲、原告方面：
一、聲明：求為判決（一）請准原告與被告離婚。（二）被告應給付原告新台幣壹佰
    萬元。
二、陳述：
  （一）兩造於民國七十六年七月十一日結婚，婚後育有子女二名，兩造婚後感情不
        睦，被告流連聲色場所，並且外遇連連，屢次為外遇事件而以暴力毆打逼迫
        原告離婚，但原告為了顧全二名當時年幼之子女而不願離婚，自此，被告視
        原告如眼中釘，只要在外面遇到任何不順利之事，都對原告拳打腳踢以發洩
        情緒，大至事業不順、小至不慎遺失隨身物品，甚至跟外遇女友口角，可能
        成為被告對原告動輒施加暴力虐待之藉口，是被告慣行性的暴力行為，造成
        原告經常傷痕累累，受其暴力多達十六次之多，其中八十一年七月二十五晚
        間，被告因與外遇女友發生口角，即怪罪原告對外亂說，回到家之後即踢壞
　　　　浴室的門，將赤身裸體、正在洗澡的原告強行拖至家門口的樓梯毆打，鄰人
　　　　見狀不忍，才拿浴巾讓原告遮掩裸體。被告此一暴行，業經台灣板橋地方法
　　　　院及台灣高等法院判刑確定在案；另又八十三年十一月九日，被告再度出手
　　　　毆打原告成傷，經原告提出告訴，被告亦遭判刑確定，此外，原告復經常對
　　　　原告實施精神虐待，不僅辱罵原告已逝之父親，並當著原告母親之面辱罵原
　　　　告及踹打原告，按夫妻之一方受他方不堪同居之虐待者，得向法院請求離婚
　　　　。民法第一千零五十二條第一項第三款定有明文。被告長期對原告實施身體
        上及精神上之虐待，使原告身心受創，痛苦不已，被告對原告的虐待應已達
        不堪同居之虐待之程，揆諸前揭法條之規，應已構成離婚之事由。
　（二）再按被告於八十四年一月間將原告逐出家，表示：「過年前你若不搬出去，
　　　　你會死得很難看。」，兩造自此即分居迄今，已達六年餘，期間各自生活，
　　　　互不往來，足見夫妻間的感情已經破裂，難再和諧，應無再續維持此種名存
　　　　實亡之婚姻的必要，爰依民法第一千零五十二條第二項之規，原告亦得請求
　　　　與被告離婚。
  （三）又按夫妻之一方，因判決離婚而受有損害者，得向有過失之他方，請求賠償
        。前項情形，雖非財產上之損害，受害人亦得請求賠償相當之金額。民法第
　　　　一千零五十六條第二項亦定有明文。被告長期毆打、辱罵原告，致原告身心
　　　　均受到重大傷害。而被告目前在廣東省東莞市經營「佳美塑膠工業製廠」，
　　　　有相當之經濟能力，因此，原告請求被告賠償五十萬，以稍彌原告精神上的
　　　　損。
  （四）另按夫妻無過失之一方，因判決離婚而陷於生活困難者，他方縱無過，亦給
        與相當之贍養費。民法第一千零五十七條定有明文。原告早年為教養二名子
        女成材，長期擔任家庭主婦，以致身無積蓄；而近年來則因年屆法定退休年
        齡，兼之健康狀況不佳，長期受暴力侵害之結果，脊椎受損，患有第三、四
        、五腰椎滑脫，醫囑不宜承重及劇烈活動，業如前述，因此原告已無法工作
        ，難以謀生，離婚之後生活將立刻陷入困難，為此，原告爰依前開法條之規
        ，請求被告給付五十萬元之贍養費。
三、證據：提出戶籍謄本二件、學生証影本二件、診斷証明書影本十七件、台灣板橋
    地方法院八十二年度訴字第二五二號、八十四年度易字第四○七○號刑事判決書
    影本、台灣高等法院八十二年上訴字第二二一一號、八十四年度上易字第六四二
    二號刑事判決書影本各一件、國人入出境日期証明書一件為證。
乙、被告方面：
    被告未於言詞辯論期日到場，亦未提出書狀作何聲明或陳述。
丙、本院依職權訊問證人即兩造之子張傑竣。
    理      由
甲、程序方面：
    被告未於言詞辯論期日到場，查無民事訴訟法第三百八十六條各款所列情形之一
    ，准原告聲請，由其一造辯論而為判決。
乙、得心證之理由：
一、離婚方面：
  （一）兩造係夫妻，現婚姻關係仍存續中，有原告提出之戶籍謄本配偶欄及記事欄
        所載為證。
  （二）按有民法第一千零五十二條第一項以外之重大事由，難以維持婚姻者，夫妻
        無過失之一方得請求離婚，民法第一千零五十二條第二項定有明文。其目的
        在使夫妻請求裁判離婚之事由較富彈性。是夫妻間發生足使婚姻難以維持之
        重大事由者，雖不符合該條第一項所列各款情形，亦無不准依該法條第二項
        訴請離婚之理，最高法院八十六年三月四日八十六年度第二次民事庭會議決
        議可資參照。復按婚姻係以夫妻之共同生活為目的，配偶應互相協力保持其
        共同生活之圓滿、安全及幸福，因而夫妻應相互尊重以增進情感和諧及誠摯
        之相處，此為維持婚姻之基礎，若此基礎不復存在，致夫妻無法共同生活，
        無復合可能者，即應認有難以維持婚姻之重大事由存在。原告主張兩造婚後
        感情不睦，被告流連聲色場所，並且外遇連連，屢次為外遇事件而以暴力毆
        打逼迫原告離婚，只要在外面遇到任何不順利之事，都對原告拳打腳踢以發
        洩情緒，是被告慣行性的暴力行為，造成原告經常傷痕累累，並於八十四年
        一月間將原告逐出家，兩造自此即分居迄今，已達六年餘，期間各自生活，
        互不往之事實，業據原告提出診斷証明書影本十六紙以及台灣板橋地方法院
        八十二年度訴字第二五二號、八十四年度易字第四○七○號刑事判決書影本
        、台灣高等法院八十二年上訴字第二二一一號、八十四年度上易字第六四二
        二號刑事判決書影本各一件為証，並經證人即兩造之子鄭傑竣證述綦詳（見
        九十一年二月二十五日言詞辯論筆錄），被告經受合法通知，未於言詞辯論
        期日到場爭執，亦未提出任何書狀作何聲明或陳述，以供本院參酌，自堪信
        原告主張為真正。兩造既自八十四年間起分居，且被告在原告被迫離家前有
        毆打原告之不當行為，足見兩造於客觀上維持婚姻之情感不復存在，在主觀
        上亦已喪失維持婚姻之意，兩造間婚姻所生之破綻，已無回復之希望，其情
        形已構成難以維持婚姻之重大事由，是以原告之主張，自堪信為真實。從而
        ，原告依民法第一千零五十二條第二項之規定訴請裁判離婚，於法有據，應
        予准許。至於原告另以民法第一千零五十二條第一項第三款為由，提起離婚
        之訴，係合併提起數宗形成之訴，可致同一之法律效果，此種起訴之形態，
        學者謂之為重疊的訴之合併。其訴訟標的雖有數項，而僅有單一之聲明，本
        院審理結果認定兩造之婚姻已因有難以維持之重大事由准予兩造離婚，已如
        前述，則原告另以民法第一千零五十二條第一項第三款為由請求判決離婚，
        係為求同一離婚之目的所為訴之合併，無庸再予審酌論列，附此敘明。
二、精神慰撫金部分：
  （一）按夫妻之一方，因判決離婚而受有損害者，得向有過失之他方，請求賠償。
        前項情形，雖非財產上之損害，受害人亦得請求賠償相當之金額，但以受害
        人無過失者為限，民法第一千零五十六條第一項、第二項定有明文；次按，
        判決離婚之原因如果由夫構成，則夫應就其妻所受損害予以賠償，至其給與
        額數，則應斟酌其妻之身分、年齡及自營生計之能力與生活程度，並其夫之
        財力如何而定，最高法院十九年上字第三六號亦著判例可參。夫妻結合，本
        應相互尊重，夫或妻一方若動輒暴力相加，將一方逐出家門造成長期分居之
        情，破壞婚姻生活之圓滿安全及幸福，甚而導致離婚一途，對他方而言，精
        神上之痛苦，不可謂不大。
  （二）經查，兩造於七十六年七月十一日結婚迄今，已有十五年餘，原告為高中畢
        業，現已無工作，惟原工作月入約一萬至三萬元，並負有對二子女之保護教
        養之責，本身並無財產；被告為在大陸經商開設「佳美塑膠工業製廠」，應
        有相當之資力，業如前述，從而本院斟酌兩造之身分、地位、經濟能力及原
        告因被告暴力、逼迫分居致生婚姻破綻所受精神上之痛苦等一切情狀，認原
        告依民法第一千零五十六條第二項規定，請求非財產上之損害，於三十萬元
        之範圍內，為有理由，應予准許，逾此數額之請求，即無所據，應予駁回。
三、贍養費部分：
  （一）按夫妻無過失之一方，因判決離婚而陷於生活困難者，他方縱無過，亦給與
        相當之贍養費。民法第一千零五十七條定有明文。
  （二）經查，年屆法定退休年齡，且健康狀況不佳，脊椎受損，患有第三、四、五
        腰椎滑脫，醫囑不宜承重及劇烈活動，原告現無法工作，又參之其於八十九
        年度綜合所得總額僅五萬餘元，是離婚之後生活確有陷入困難之情，從而本
        院斟酌兩造之身分、地位、經濟能力及原告原所得情形等一切情狀，認原告
        依民法第一千零五十七條規定，請求贍養費，於三十萬元之範圍內，為有理
        由，應予准許，逾此數額之請求，即無所據，應予駁回。
丙、據上論結：原告之訴為一部有理由，一部無理由，並依民事訴訟法第三百八十五
　　條第一項前段、第七十九條但書，判決如主文。
中　　　華　　　民　　　國　　九十一　　年　　　七　　　月　　 十六 　　日
                                        臺灣板橋地方法院家事法庭
~B法　　　官　李釱任
右正本證明與原本無異
如不服本判決，應於判決送達後廿日內向本院提出上訴狀。
中　　　華　　　民　　　國　　九十一　　年　　　七　　　月　　二十二　　日
~B法院書記官　廖宮仕
